臺灣臺南地方法院民事裁定
109年度消債職聲免字第49號
債  務  人  楊木生  

代  理  人  楊珮如律師(法扶律師)
債  權  人  臺灣新光商業銀行股份有限公司

法定代理人  李增昌  


債  權  人  遠東國際商業銀行股份有限公司

法定代理人  周添財  


債  權  人  元大商業銀行股份有限公司


法定代理人  范志強  



債  權  人  永豐商業銀行股份有限公司

法定代理人  陳嘉賢  



債  權  人  玉山商業銀行股份有限公司


法定代理人  曾國烈  




債  權  人  日盛國際商業銀行股份有限公司

法定代理人  黃錦瑭  


債  權  人  中國信託商業銀行股份有限公司


法定代理人  利明献  



債  權  人  富邦資產管理股份有限公司

法定代理人  程耀輝  


債  權  人  滙誠第一資產管理股份有限公司

法定代理人  王裕南  


債  權  人  元大國際資產管理股份有限公司


法定代理人  宋耀明  

債  權  人  滙誠第二資產管理股份有限公司

法定代理人  鄧翼正  


債  權  人  新加坡商艾星國際有限公司台灣分公司

法定代理人  曾慧雯  


債  權  人  臺南市政府財政稅務局新化分局



上列當事人聲請消費者債務清理事件，於本院裁定清算程序終結
後移送裁定免責，本院裁定如下：
    主  文
債務人楊木生應予免責。 
    理  由
一、按法院為終止或終結清算程序之裁定確定後，除別有規定外
    ，應以裁定免除債務人之債務；法院裁定開始清算程序後，
    債務人有薪資、執行業務所得或其他固定收入，扣除自己及
    依法應受其扶養者所必要生活費用之數額後仍有餘額，而普
    通債權人之分配總額低於債務人聲請清算前二年間，可處分
    所得扣除自己及依法應受其扶養者所必要生活費用之數額者
    ，法院應為不免責之裁定。但債務人證明經普通債權人全體
    同意者，不在此限；債務人有下列各款情形之一者，法院應
    為不免責之裁定。但債務人證明經普通債權人全體同意者，
    不在此限：一、於七年內曾依破產法或本條例規定受免責。
    二、隱匿、毀損應屬清算財團之財產，或為其他不利於債權
    人之處分。三、捏造債務或承認不真實之債務。四、聲請清
    算前二年內，因消費奢侈商品或服務、賭博或其他投機行為
    ，所支出之總額逾該期間可處分所得扣除自己及依法應受其
    扶養者所必要生活費用之半數，或所負債務之總額逾聲請清
    算時無擔保及無優先權債務之半數，而生開始清算之原因。
    五、於清算聲請前一年內，已有清算之原因，而隱瞞其事實
    ，使他人與之為交易致生損害。六、明知已有清算原因之事
    實，非基於本人之義務，而以特別利於債權人中之一人或數
    人為目的，提供擔保或消滅債務。七、隱匿、毀棄、偽造或
    變造帳簿或其他會計文件之全部或一部，致其財產之狀況不
    真確。八、故意於財產及收入狀況說明書為不實之記載，或
    有其他故意違反本條例所定義務之行為。債務人有前條各款
    事由，情節輕微，法院審酌普通債權人全體受償情形及其他
    一切情狀，認為適當者，得為免責之裁定。消費者債務清理
    條例同條例第132條、第133條、第134條、第135條分別定有
    明文。
二、本件債務人前於民國108年10月21日向本院聲請清算，經本
    院108年度消債清字第44號裁定於108年12月20日下午4時起
    開始清算程序。又債務人可清償債務之清算財團為名下坐落
    於臺南市○○區○○○段000○00000○00000地號土地前經執行法院
    拍賣，並由買受人繳足價款新台幣(下同)104,700元；另債
    務人同意就其名下坐落於臺南市○○區○○○段○○段000○00000○0
    00地號土地、○○公司股票45股、○○保單、○○銀行股份有限公
    司存款等項，解交等值金額47,352元，合計152,052元為清
    算財團財產，並經本院於109年6月1日以108年度司執消債清
    字第51號裁定代替債權人會議決議，由本院依職權分配清算
    財團財產予各債權人，並於109年8月24日裁定清算程序終結
    在案，此業經本院依職權調閱上開卷宗查核屬實。
三、又本院依消費者債務清理條例第136條規定，通知債權人及
    債務人於109年12月24日下午3時40分到場陳述意見，惟債權
    人均未到場，亦未具狀表示意見。
四、本院認聲請人應予免責之理由如下：
（一）債務人並無消費者債務清理條例第133條規定之不免責情
      形：
    ⒈按法院裁定開始清算程序後，債務人有薪資、執行業務所
      得或其他固定收入，扣除自己及依法應受其扶養者所必要
      生活費用之數額後仍有餘額，而普通債權人之分配總額低
      於債務人聲請清算前二年間，可處分所得扣除自己及依法
      應受其扶養者所必要生活費用之數額者，法院應為不免責
      之裁定。但債務人證明經普通債權人全體同意者，不在此
      限。消費者債務清理條例第133條定有明文。
    ⒉經查，債務人係於108年10月21日向本院聲請清算，經本院
      裁定自108年12月20日16時起開始清算程序，而債務人現
      年67歲，僅兼職代班保全人員，月收入約新台幣（下同）
      10,000元，每月另領有國民年金4,020元等情，業據提出
      勞工保險被保險人投保資料表、臺灣興美保全股份有限公
      司薪資袋、國民年金轉帳郵政存簿儲金簿明細等件為憑，
      堪認債務人自本院裁定開始清算程序後，確有薪資、其他
      固定收入；又債務人聲請清算前二年可處分所得有任職臺
      灣興美保全股份有限公司薪資收入41,600元、國堡保全股
      份有限公司薪資137,433元、108年2-8月臨時工收入80,00
      0元、國民年金9,296元，合計為268,329元，平均每月為1
      1,180元（元以下，四捨五入），此有債務人財產及收入
      狀況說明書附於本院108年度消債清字第44號卷、106-107
      年度稅務電子閘門財產所得調件明細表（見本院卷第55-5
      6頁）在卷可稽。又債務人主張其106、107、108年度每月
      生活必要支出為11,448元、12,388元、12,388元， 因前
      開生活必要支出金額未逾行政院衛生福利部所公告110年
      臺南市每人每月最低生活費用每人每月為13,304元之1.2
      倍即15,965元之範圍（參酌消債條例第64條之2第1項之規
      定），堪認為合理。準此計算，債務人平均每月收入11,1
      80元，扣除上開最低生活費後，已無餘額。因此，債務人
      並無消費者債務清理條例第133條之應予不免責之事由。
（二）債務人亦無消費者債務清理條例第134條各款所定應為不
      免責之事由：
    ⒈按消債條例關於清算程序係以免責主義為原則，不免責為
      例外，倘債權人主張債務人有消費者債務清理條例第134
      條各款所定不免責之情事，自應由債權人就債務人有合於
      上開各款要件之事實，舉證以實其說。又按免責裁定影響
      債權人權益甚大，法院於裁定前應使債權人有陳述意見之
      機會，期能促使法院職權調查，為適當之裁定，以期保護
      債權人之權益。惟債權人陳述意見，應指明債務人該當於
      不免責事由之具體事實。
    ⒉查本件債權人並未具體說明或提出相當事證加以證明，自
      難認債務人有消費者債務清理條例第134條各款所定不免
      責事由之情事存在；此外，亦查無債務人有消費者債務清
      理條例第134條各款所定應為不免責之事由。從而，本件
      債務人應無消費者債務清理條例第134條各款之不免責事
      由。
五、綜上所述，本件債務人經法院為清算程序終結之裁定確定，
    且查無消債條例第133條或第134條各款所定之不應免責情形
    存在，揆諸首揭說明，應以裁定免除債務人之債務，爰裁定
    如主文。
中　　華　　民　　國　　110 　年　　4 　　月　　9 　　日
                  民事第一庭  法  官　張麗娟
以上正本證明與原本無異。
如對本裁定抗告須於裁定送達後十日內向本院提出抗告狀，並應
繳納抗告費新台幣一千元整。 
中　　華　　民　　國　　110 　年　　4 　　月　　9 　　日
                              書記官　高培馨